臺灣高等法院刑事裁定
110年度毒抗字第133號
抗  告  人  
即  被  告  劉靜怡






上列抗告人因違反毒品危害防制條例案件，不服臺灣桃園地方法
院中華民國109年12月22日所為之裁定（109年度毒聲字第548號
），本院裁定如下：
    主  文
抗告駁回。
    理  由
一、原裁定意旨略以：被告甲○○基於施用第一級毒品及第二級毒
    品之犯意，於民國109年7月12日下午1時許，在桃園市○○區○
    ○路000號4樓居住處，以將第一級毒品海洛因及第二級毒品
    甲基安非他命放置在玻璃球內點火燒烤吸食煙霧之方式，同
    時施用第一級毒品海洛因及第二級毒品甲基安非他命1次，
    嗣於109年7月12日18時50分許，在桃園市○○區○○路0000號統
    一超商大園港門市為警查獲，並扣得第一級毒品海洛因2包
    （共計毛重0.73公克）及削尖吸管3支，嗣經被告同意採尿
    送驗，結果呈鴉片類及安非他命陽性反應等事實，業據被告
    於警詢及偵查中坦承不諱，又有桃園市政府警察局大園分局
    （隊）真實姓名與尿液、毒品編號對照表（尿液編號：G109
    -138）、桃園市政府警察局大園分局檢體監管紀錄表、台灣
    檢驗科技股份有限公司濫用藥物檢驗報告（尿液編號：G109
    -138）在卷可稽，復有第一級毒品海洛因1包（含袋重0.372
    9公克）、1包（含袋重0.4042公克）扣案可佐，足徵被告上
    開施用第一級毒品海洛因及第二級毒品甲基安非他命之犯行
    ，堪以認定。又被告前因施用毒品案件，經臺灣桃園地方法
    院（下稱桃園地院）以91年度毒聲字第2385號裁定送觀察、
    勒戒後，認無繼續施用毒品傾向，並經臺灣桃園地方法院檢
    察署（現更名為臺灣桃園地方檢察署，下稱桃園地檢署）檢
    察官以92年度毒偵緝字第63號為不起訴處分確定。被告係經
    觀察、勒戒執行完畢3年後再犯本案，即應再令入勒戒處所
    施以觀察、勒戒，不因其間是否另犯毒品危害防制條例第10
    條之罪（經起訴、判刑或執行而受影響。綜上，檢察官聲請
    將被告送觀察、勒戒，經核並無不合，應予准許等語。
二、抗告意旨略以：法律是訂定法條規律來懲戒犯罪行為人之罪
    責，以法為先，以理其中，以情在後，而毒品危害防制條例
    第20條於109年1月15日經總統公布修正，於109年7月15日生
    效施行，而抗告人即被告甲○○（下稱被告）係於109年7月12
    日涉犯本件施用毒品案件，當以修正前毒品危害防制條例懲
    戒被告。又施用毒品為病患性成癮者，雖應採觀察、勒戒或
    強制戒治以戒除毒癮，但現今各監所的勒戒及戒治環境處所
    ，對於另患疾病之犯罪人並無良好的配套措施，而被告目前
    已於監獄設立之工場服刑，團體生活規律、紊條有理，而且
    有紙袋作業指導，生理醫療、心理輔導都有專業者可供諮商
    ，於身心都有教化、淨化功能，請酌情受理云云。
三、犯毒品危害防制條例第10條之罪（第1項施用第一級毒品罪
    、第2項施用第二級毒品罪）者，檢察官應聲請法院裁定，
    或少年法院（地方法院少年法庭）應先裁定，令被告或少年
    入勒戒處所觀察、勒戒，其期間不得逾2月。觀察、勒戒後
    ，檢察官或少年法院（地方法院少年法庭）依據勒戒處所之
    陳報，認受觀察、勒戒人無繼續施用毒品傾向者，應即釋放
    ，並為不起訴之處分或不付審理之裁定；認受觀察、勒戒人
    有繼續施用毒品傾向者，檢察官應聲請法院裁定或由少年法
    院（地方法院少年法庭）裁定令入戒治處所強制戒治，其期
    間為6個月以上，至無繼續強制戒治之必要為止。但最長不
    得逾1年。依前項規定為觀察、勒戒或強制戒治執行完畢釋
    放後，3年後再犯第10條之罪者，適用前2項之規定。毒品危
    害防制條例第20條第1項、第2項、第3項分別定有明文。
四、經查：被告於警詢及偵查中已坦承有前揭施用第一級、第二
    級毒品犯行（見臺灣桃園地方檢察署109年度毒偵字第4475
    號影卷【下稱毒偵影卷】第17頁、第91頁），且其經警採集
    之尿液，以酵素免疫分析法（EIA）初步檢驗，再以氣相層
    析質譜儀法（GC/MS）、液相層析串聯質譜儀（LC/MS/MS）
    確認檢驗，結果呈可待因、嗎啡、安非他命、甲基安非他命
    陽性反應，有桃園市政府警察局大園分局（隊）真實姓名與
    尿液、毒品編號對照表（尿液編號：G109-138，見毒偵影卷
    第49頁）、桃園市政府警察局大園分局檢體監管紀錄表（見
    毒偵影卷第51頁）、台灣檢驗科技股份有限公司濫用藥物檢
    驗報告（尿液編號：G109-138，見毒偵影卷第99頁）在卷可
    稽，並有第一級毒品海洛因1包（含袋重0.3729公克）、1包
    （含袋重0.4042公克）扣案可佐，堪認被告有本件施用第一
    級、第二級毒品犯行。又被告前因施用毒品案件，經桃園地
    院以91年度毒聲字第2385號裁定送觀察、勒戒後，認無繼續
    施用毒品傾向，並經桃園地檢署檢察官以92年度毒偵緝字第
    63號為不起訴處分確定。被告係經觀察、勒戒執行完畢3年
    後再犯本案，即應再令入勒戒處所施以觀察、勒戒，不因其
    間是否另犯毒品危害防制條例第10條之罪經起訴、判刑或執
    行而受影響（最高法院109年度台上大字第3826號裁定意旨
    參照）。又本件係毒品危害防制條例於109年1月15日經總統
    公布修正，於109年7月15日生效施行後犯同條例第10條之罪
    之案件，於修正施行後，偵查中之案件，應依同條例第35條
    之1第1款規定，由檢察官依修正後規定處理，是檢察官以本
    件有同條例第3項所指「3年後再犯」情形，向原審法院聲請
    裁定令被告入勒戒處所觀察、勒戒，經核並無違誤。被告抗
    告意旨以本件犯行係於修正公布毒品危害防制條例施行前所
    為，應適用修正前規定云云，顯有誤會；至於觀察、勒戒之
    執行處所，乃檢察官執行之問題，非法院所得審酌之事項，
    法院就此並無裁量權限。被告抗告執以爭執，尚非可採，且
    不足援為排除觀察、勒戒之原因。
五、綜上所述，被告抗告意旨猶執前詞，指摘原裁定不當，尚不
    足以推翻原裁定之適法性，所提抗告，為無理由，應予駁回
    。
據上論斷，應依刑事訴訟法第412條，裁定如主文。 　　
中　　華　　民　　國　　110 　年　　2 　　月　　5 　　日
                  刑事第三庭    審判長法　官  張惠立
                                      法　官  廖怡貞
                                      法　官  張江澤
以上正本證明與原本無異。
不得再抗告。
                                      書記官  林明慧
中　　華　　民　　國　　110 　年　　2 　　月　　5 　　日